臺北高等行政法院判決　　　　　　　　　　　　　九十二年度訴字第二四四○號
　　　　　　　　　　　　　　　.
　　原　　　告　偉奇國際有限公司
　　代　表　人　甲○○董事）.
　　訴訟代理人　李振燦律師
　　複 代理 人　陳志誠律師
　　被　　　告　財政部臺灣省北區國稅局
　　代　表　人　許虞哲（局長）
　　訴訟代理人　丙○○
　　　　　　　　丁○○
　　　　　　　　乙○○
右當事人間因營利事業所得稅事件，原告不服財政部中華民國九十二年四月二十三日
台財訴字第○九一○○四二一○一號訴願決定（案號：第00000000號），提
起行政訴訟。本院判決如左：
　　主  文
原告之訴駁回。
訴訟費用由原告負擔。
　　事  實
一事實概要：原告民國（除西元外，下同）八十七年度營利事業所得稅結算申報案，
  原查核定課稅所得額為新台幣（除美金外，下同）五、六九七、五五八元。原告不
  服，就外銷損失五、四七七、一二七元（下稱系爭外銷損失）請求准予重核，申請
  復查，經被告以九十一年四月二十九日北區國稅法字第○九一○○○八一一○號復
  查決定，維持原核定，提起訴願，亦遭決定駁回，遂向本院提起行政訴訟。
二兩造聲明：
　(一)原告聲明：訴願決定及原處分均撤銷。
　(二)被告聲明：駁回原告之訴。
三兩造之爭點：
  原告主張其列報系爭外銷損失，已依規定檢附相關事證供核，被告未詳實查明，遽
  予否准認列，有適用證據法則不當之違法，是否可採？
　(一)原告主張：
    1.查：
      (1)被告認定原告所檢附之買賣契約書並未有購貨條件及損失歸屬之規定，經核
        與卷存證據資料（即買賣契約）記載不符：
      原告所檢附之買賣契約就付款條件（Terms of Payment）、裝運口岸和目
          的地（Lording Port and Destination）、允許溢短裝（Quantity  more
          or less allowed）、可否分批裝運（Partial Shipment）、可否轉運（
          Transshipment）、保險（Insurance）、裝運期（Time of Shipment）、
          品質／數量異議（Quantity/Quality Discrepancy）、裁決（ Arbitration
          ）、賠償（Compensation）等購貨條件均有明文記載，故被告認定原告所
          檢附之買賣契約書並未有購貨條件規定，顯係罔顧該等契約約定之存在。
        再者，有關損失歸屬之約定，上開買賣契約書於「品質／數量異議（
    　　　Quantity/Quality Discrepancy）」條款中第一項即約明：「如買方提出
          索賠，凡屬數量異議，須於貨到目的地口岸之日起三十日內提出；凡屬品
          質異議，須於貨到到目的地口岸之日起九十日內提出」；第二項約明：「
        由賣方責任所發生之品質瑕疵引起的損失包括：1.瑕疵貨物價值2.運費3.
          保險4.瑕疵貨物進口關稅：：」上述第一至四款賣方應百分之百賠償買方
      ：：，另「賠償（Compensation）」條款中亦約明：「買賣雙方就爭議事
          件達成合致，買方應通知賣方從下次電匯款中扣除賠償金」等約定，足見
          被告認定原告所檢附之買賣契約書並未有損失歸屬規定，洵與事實不符。
        稽上，被告以原告所檢附之買賣契約書並未有購貨條件及損失歸屬規定，
          引為上開否准認列理由之一端，洵有違誤及可議之處。
      (2)依原告所提示之國外進口商索賠文件所載，係因由原告責任所發生之品質瑕
        疵而給付賠償之費用，核屬外銷損失性質，理由如下：
    　按物之買賣，出賣人負有給付無瑕疵之物之履約責任，故因物有瑕疵致生
          損害賠償責任，乃係債務不履行之瑕疵給付，自屬「違約」之一種。故上
          開國外進口商索賠扣款之發生，既係因物有瑕疵所致，即為「因違約而生
          給付之賠償」，核屬外銷損失性質，此應無疑義。
        再者，原告所提示之國外進口商索賠文件，分別為加拿大商Way Key
           International Inc.所簽發之十八份信件及加拿大商Sunne Wey
           Enterprises Inc.所簽發之七封傳真文件，且上開二十五份，國外進口
          商索賠文件並均經加拿大安大略省公證人及駐多倫多台北經濟文化辦事處
          認證在案。
        況且，原告所提示之上開二十五份國外進口商索賠文件，業已詳細敘明瑕
          疵商品之品名、瑕疵原因及索賠單價由來，故被告認定原告所提示索賠文
          件未詳細敘明瑕疵商品之品名、規格、索賠單價由來，更屬無稽。
　　抑有進者，原告係由國外進口商逕自於應付電匯款中扣除上開索賠扣款，
          亦即「以減收外匯方式賠償」，此並有加拿大商Way Key international
          Inc.於西元一九九八年十二月二十八日所簽發之信件，及加拿大商Sunne
          Wey Enterprises Inc.於西元一九九八年十二月三十日所簽發之傳真文件
          ，以及原告所附之附表明細、水單二十九份、暨起訴狀所附之附表一、二
          可稽。申言之，上開書證，即為原告以減收外匯方式賠償之證明文件。且
          依上開書證所載各筆索賠扣款數額，核與上開國外進口商索賠文件上所載
          索賠扣款數額均可互為勾稽，且金額亦逐筆相符。詎被告未詳加核對，遽
          而率認上開索賠文件無法與原告所提示賠償以減收外匯方式收據勾稽核對
          ，核其採證認事，顯屬違誤，並有適用證據法則不當之違法。
      (3)末按外銷損失金額每筆在五十萬元以下者，得免附國外公證或檢驗機構出具
        之證明文件，此為營利事業所得稅結算申報查核準則第九十四條之一第三款
        所明定，循此以論，茲依上開起訴狀附表一、二暨原證二國外進口商索賠文
        件二十五份所載外銷損失金額每筆均在五十萬元以下，即毋庸附國外公證或
        檢驗機構出具之證明文件。詎被告竟悖此規定，遽以原告未檢附公證機關所
        提出之公證報告，尚難證明其實際發生品質瑕疵，以為否准認列之理由，並
        有適用法規不當之違法。
    2.第查，被告於鈞院提出答辯狀並質疑加拿大商WayKey公司及SunneWay公司索賠
      金額佔該二公司外銷出口金額比例高達18.67%及27.90%，以及該二外商未因貨
      品陸續有瑕疵仍繼續交易，有違常理及商場習慣乙節，茲說明如后：
      (1)被告就外銷出口金額之採樣，僅以八十七年八月分以後之金額為據，顯非妥
        適：
      原告所爭執者為八十七年度營利事業所得稅有關「外銷損失」認列。自應
          以八十七年「全年」外銷出口金額作為分母；縱或不然，亦應以原告對加
          拿大商WayKey公司及SunneWay公司八十七年「全年」外銷出口金額作為分
          母，故被告祇以八十七年八月分以後之金額為據，顯非妥適。
      茲依原證六「八十七年銷售額」所載：
          (甲)原告八十七年「全年」外銷出口金額約為七三、九三○、六八三元，原
            告請求認列外銷損失金額約為五、四七七、一二七元。如此計算其比例
            約為7.408%，並無被告所稱比例過高之情事。
          (乙)原告八十七年「全年」對加拿大商WayKey公司外銷出口金額約為六六、
            九九五、九五九元，原告請求認列對加拿大商WayKey公司外銷損失金額
            約為四、四六九、七五三元，如此計算其比例約為6.67%，並無被告所
            稱比例過高之情事。
          (丙)原告八十七年「全年」對加拿大商SunneWay公司外銷出口金額約為六、
            五七四、三六二元，原告請求認列對加拿大商SunneWay公司外銷損失金
            額約為一、○○七、三七四元，如此計算其比例約為15.32%，然此係因
            供貨廠商保嘉、樹宏及重億等公司皆發生嚴重瑕疵，瑕疵數量亦較高，
            導致扣款比例偏高。
      (2)再者，原告所主張之外銷損失，乃係因原告外銷出售之刷毛布、PK布、提花
        布等發生嚴重條紋、重量太輕、數量短少、色光、色差等瑕疵，導致加拿大
        商WayKey公司及SunneWay公司向原告要求索賠扣款，對此乙節，原告曾請加
        拿大商WayKey公司及SunneWay公司將部分瑕疵品寄回台灣確認，其間原告亦
        請供貨廠商偕同派員親赴加拿大，與加拿大商WayKey公司及SunneWay公司協
        商相關補救措施，諸如：
      聯絡供貨廠商一起派員赴加拿大查明瑕疵品發生原因，並提出改進措施。
        說服加拿大商WayKey公司及SunneWay公司受領包括瑕疵品在內之全部貨品
          ，不要取消訂單，原告則應允願依買賣契約所載賠付條件，由加拿大商
          WayKey公司及SunneWay公司從下次電匯款中扣除賠償金。
      另方面，原告則與供貨廠商協商分攤損失。
      (3)正因上述舉措，加拿大商WayKey公司及SunneWay公司才未因上述瑕疵仍願意
        與原告繼續交易。如此情形，並無被告所稱，有違常理及商場習慣。
    3.被告另質疑原告對供貨廠商因產品瑕疵致遭索賠，惟未要求供貨廠商負賠償責
      任乙節，茲說明如次：
      (1)承前述，關於供貨廠商部分，原告係與供貨廠商以，進貨折讓證明單方式，
        要求供貨廠商分攤損賠，並無被告所稱原告未要求供貨廠商負賠償責任情事
        。
      (2)茲就原證五進貨折讓證明單，依序說明如后：
      供貨廠商「台丞實業股份有限公司」（下稱台丞公司）於八十八年一月五
          日開具乙紙進貨折讓證明單，金額為八○一、九五四元（不含稅之進貨額
          ）。此項進貨折讓，係對附表一「加拿大商WayKey公司索賠扣款明細」編
          號第一至十三筆而制作。經查，上開十三筆皆為台丞公司負責染整，茲因
          一台捲布機故障而造成嚴重條紋之瑕疵，台丞公司願以染布工繳作為賠償
          損失。
      供貨廠商「保嘉實業有限公司」（下稱保嘉公司）於八十八年一月二十日
          開具乙紙進貨折讓證明單，金額為二三六、九二一元（不含稅之進貨額）
          。此項進貨折讓，係對附表一「加拿大商WayKey公司索賠扣款明細」編號
          第十五至十七筆及附表二「加拿大商SunneWay公司索賠扣款明細」編號第
          五筆而制作，經查，上開四筆係因發生數量短少、條紋及刷毛太短等瑕疵
          ，保嘉公司願以代工工繳作為賠償損失。
      供貨廠商「樹宏實業股份有限公司」（下稱樹宏公司）於八十八年二月五
          日開具乙紙「進貨折讓證明單」，金額為一三六、六九一元（不含稅之進
          貨額），此項進貨折讓係對附表二「加拿大商SunneWay公司索賠扣款明細
          」編號第一筆而制作。經查，上開乙筆係為樹宏公司負責染整，但發生牢
          度差之瑕疵，樹宏公司願以染整費作為賠償損失，並有鈞院九十三年八月
          九日勘驗筆錄上載：「樹宏公司陳振福稱：折讓單上的數目是經過雙方負
          責人協商各承擔部分所失的金額」等語可證。
      供貨廠商「重億股份有限公司」（下稱重億公司）於八十八年一月二十日
          及八十八年二月十日開具兩紙「進貨折讓證明單」，金額分別為九三、一
          四八元及九二、○一五元（不含稅之進貨額），此項進貨折讓，係對附表
          二「加拿大商 SunneWay公司索賠扣款明細」編號第三、四、六筆而制作。
          經查，上開三筆係因發生嚴重色差及條紋等瑕疵，重億公司願以上開折讓
          金額作為賠償損失。
    4.被告又辯稱：原告所提示賠償已由減收外匯方式辦理賠償，尚難證明其實際減
      收應收外匯款之資金流程；暨原告所提示索賠文件，亦無法與原告所提示賠償
      已減收外匯方式收據勾稽核對乙節，茲明如次：
      (1)有關原告實際減收應收外匯款之資金流程，暨與原證二「索賠文件」彼此間
        如何勾稽，此有原告九十二年八月十五日陳報狀所附之附表明細、水單二十
        九份，以及起訴狀所附之附表一、二可證明之。
      (2)茲簡略說明如下：
        依起訴狀所附之附表一所載，關於加拿大商WayKey公司部分之外銷損失合
          計美金一二九、九○六‧一五元。此即上開九十二年八月十五日陳報狀所
          附之附表明細「外銷損失」欄所載三筆美金八六、九四八‧八九元；
          美金三二、六五六‧五六元；美金一○、三○○‧七元（按買方欄
          「SunneWay」，應係「WayKey」之誤繕，謹予更正）之合計。
      依起訴狀所附之附表二所載，關於加拿大商SunneWay公司部分之外銷損失
          合計美金三○、五九一‧三六元，此即上開九十二年八月十五日陳報狀所
          附之附表明細「外銷損失」欄所載美金三○、五九一‧三六元。
      再者，由於各次扣款金額及時間不一，故採扣款累積於達一定金額時，即
          以之前應付貨款抵銷之，例如：
          (甲)加拿大商WayKey公司部分之外銷損失美金八六、九四八‧八九元，即是
            以出口日期八十七年九月十四日該次應付貨款美金八六、九四八‧八九
            元抵銷之，抵銷日期為八十七年十月二十一日。
          (乙)加拿大商WayKey公司部分之外銷損失美金三二、六五六‧五六元，即是
            以出口日期八十七年十月三日該次應付貨款美金三二、六五六‧五六元
            抵銷之，抵銷日期為八十七年十一月四日。
          (丙)加拿大商WayKey公司部分之外銷損失一○、三○○‧七元，即是以出口
            日期八十七年十一月十六日該次應付貨款美金一九、二九五‧九三元抵
      　　　銷之，抵銷日期為八十七年十二月二十三日。至於餘額部分則於下次匯
            款時再匯入。
　　　　(丁)加拿大商SunneWay公司部分之外銷損失三○、五九一‧三六，即是以出
            口日期八十七年十月二十六日該次應付貨款美金三六、八九五‧四一元
            抵銷之，抵銷日期為八十七年十二月十五日至於餘額部分則於下次匯款
            時再匯入。
　(二)被告主張：
    1.原告八十七年度營利事業所得稅結算申報，列報外銷損失五、四七七、一二七
      元，原核定以其無具體事證足資明損失之真實性為由否准認列，核定外銷損失
      為零元。復查時，經依原告提示之買賣契約、索賠文件等相關文件查核結果：
      原告所檢附之買賣契約書未有購貨條件及損失歸屬之規定，僅檢附出口文件、
      雙方往來函電及對方開立之收據，尚乏具體事證足資證明索賠文件及雙方約定
      內容，要難認其所列報之外銷損失確係真實。又列外銷損失，要等到沒辦法追
      索時才列呆帳。
    2.訴願階段，經據原告提示之文件再行查核，（一）本件原告所提示賠償已減收
      外匯方式收據Way Key三筆，Sunne Way一筆，尚難證明其實際減收應收外匯款
      之資金流程，（二）原告所提示索賠文件除未詳細敘明瑕疵商品之品名、規格
      、索賠單價由來外，亦無法與原告所提示賠償已減收外匯方式收據勾稽核對，
      另原告未檢附公證機關所提出之公證報告，尚難證明其實際發生品質瑕疵，原
      核定仍予以維持。
    3.原告未依限於同年十月八日前就上開函補正資料並說明，又查（一）本件原告
      所提示賠償已由減收外匯方式辦理賠償，尚難證明其實際減收應收外匯款之資
      金流程，（二）原告所提示索賠文件，亦無法與原告所提示賠償已減收外匯方
      式收據勾稽核對，是原核定並無違誤，請予以維持。
　　理  由
一本件原告起訴後，被告之代表人已由林吉昌更換為許虞哲，被告新代表人許虞哲具
  狀聲明承受訴訟，於法有據，應予准許。
二按「一、營利事業經營外銷業務，因解除或變更買賣契約致發生損失或減少收入，
  或因違約而給付之賠償，或因不可抗力而遭受之意外損失，或因運輸途中發生損失
  ，經查明屬實者，應予認定。其不應由該營利事業本身負擔，或受有保險賠償部分
  ，不得列為損失。二、外銷損失之認定，除應檢附買賣契約書（應有購貨條件及損
  失歸屬之規定）、國外進口商索賠有關文件、國外公證機構或檢驗機構所出具足以
  證明之文件等外，並應視其賠償方式分別提示左列各項文件：……（二）補運或掉
  換出口貨品者，應檢具海關核發之出口報單或郵政機關核發之國際包裏執據影本。
  ……三、外銷損失金額每筆在新臺幣五十萬元以下者，得免附前款規定之國外公證
  或檢驗機構出具之證明文件。」為營利事業所得稅查核準則第九十四條之一所明定
  。
三本件原告八十七年度營利事業所得稅結算申報案，原查核定課稅所得額為五、六九
  七、五五八元。原告不服，就列報之系爭外銷損失請求准予重核，循序申請復查，
  提起訴願，均遭決定駁回，復起訴主張其已依規定檢附相關事證供核，被告未詳實
  查明，遽予否准認列，有適用證據法則不當之違法，詳如其起訴狀事實欄所載理由
  等語。
四查原告係經營毛紗、人纖毛紗混紡、毛線及其製成品買賣、進出口貿易等業務，八
  十七年度營利事業所得稅結算，委託何明緯會計師辦理查核簽證申報，列報外銷損
  失五、四七七、一二七元，被告採書面調底稿查核，以其無具體事證足資證明損失
  真實性為由，否准認列，核定外銷損失為○元，復查時被告依原告所提示買賣契約
  、索賠文件等資料查核結果，因原告僅檢附出口文件、雙方往來函電及收據，尚乏
  具體索賠文件及雙方損失歸屬之約定內容，即原告尚未能具體證明外銷損失為真實
  ，復查決定維持原核定，揆諸首揭規定，自無不合。原告仍不服，主張其八十七年
  度商品出口加拿大確有系爭外銷損失，並列表說明索賠日期、品名、瑕疵原因、索
  賠扣款明細，上開瑕疵商品之原告國內加工廠商為台丞公司、保嘉公司、樹宏公司
  、重億公司，並提出買賣契約書、加拿大安大略省公證人認證之國外進口商索賠文
  件及原告八十八年所開立給國內加工廠商之部分進貨折讓證明單等為證。查被告訴
  訟代理人對原告所提上開資料為真正，雖未爭執，惟系爭外銷損失，原告依法可向
  國內加工廠商索賠，亦為原告訴訟代理人所不否認，並提出八十八年對台丞公司、
  保嘉公司、樹宏公司、重億公司之前述部分進貨折讓證明單為證，即原告列報之系
  爭外銷損失，即可轉向國內加工廠商索賠，至追索無效依規定取具證明時始可列為
  呆帳，從而被告否准原告八十七年度列報系爭外銷損失，核無違誤，原告所訴，洵
  不足採。
五又原處分卷所附試行和解討論案，並未成立，自應以經言詞辯論後之結果，作為本
  件判決論斷之依據，併此明。
六綜上說明，本件被告否准原告八十七年度列報系爭外銷損失五、四七七、一二七元
  ，並無違誤，訴願決定，予以維持，亦無不合，原告起訴意旨，非有理由，應予駁
  回。
七據上論結，本件原告之訴為無理由，依行政訴訟法第九十八條第三項前段，判決如
  主文。
中　　　華　　　民　　　國　　九十三　　年　　 十一 　　月　　　十　　　日
                　　 臺 北 高 等 行 政 法 院   第 四 庭
                                    審 判 長   法  官  王立杰
                                               法  官  胡方新
                                               法  官  黃本仁
右為正本係照原本作成。
如不服本判決，應於送達後二十日內，向本院提出上訴狀並表明上訴理由，如於本判
決宣示後送達前提起上訴者，應於判決送達後二十日內補提上訴理由書（須按他造人
數附繕本）。
中　　　華　　　民　　　國　　九十三　　年　　 十一 　　月　　　十二  　日
            　　　　　　　　　  　             書記官  姚國華
